臺灣桃園地方法院刑事判決
                                    111年度審訴字第514號
公  訴  人  臺灣桃園地方檢察署檢察官
被      告  郭松勇


上列被告因違反廢棄物清理法案件，經檢察官提起公訴（110年
度偵字第13451號），被告就被訴事實為有罪之陳述，本院合議
庭裁定由受命法官獨任以簡式審判程序進行審理，判決如下：  
    主      文
郭松勇犯廢棄物清理法第四十六條第四款之非法清除廢棄物罪，
處有期徒刑陸月，如易科罰金，以新臺幣壹仟元折算壹日。
未扣案之犯罪所得新臺幣貳仟元沒收，於全部或一部不能沒收或
不宜執行沒收時，追徵其價額。
    事實及理由
一、本件犯罪事實及證據，除附件犯罪事實欄一第10行「新臺幣
    8,000元之報酬」更正為「新臺幣2,000元之報酬」，證據部
    分增列「被告郭松勇於本院準備程序及審理時之自白」外，
    其餘均與臺灣桃園地方檢察署檢察官起訴書之記載相同，茲
    引用如附件。
二、論罪科刑
（一）廢棄物清理法第46條第1項第4款所稱「貯存」，係指事業
      廢棄物於清除、處理前，放置於特定地或貯存容器、設施
      內之行為。所謂「清除」，乃指廢棄物之收集、運輸行為
      。而所謂「處理」，包括①中間處理：即最終處置前，以
      物理、化學、生物、熱處理或其他處理方法，改變其物理
      、化學、生物特性或成分，達成分離、減積、去毒、固化
      或安定之行為；②最終處置：指衛生掩埋、封閉掩埋、安
      定掩埋或海洋棄置廢棄物之行為；③再利用：指事業機構
      產生之事業廢棄物自行販賣、轉讓或委託作為原料、材料
      、填土或其他經中央主管機關認定之用途行為（參見事業
      廢棄物貯存清除處理方法及設施標準第2條第1至3款之名
      詞定義、最高法院93年度台上字第2401號判決意旨）。另
      按廢棄物清理法第46條第4款前段之規定，並未限於公、
      民營廢棄物清除處理機構始有適用，以從事廢棄物清除處
      理為業之自然人，亦包括在內；且依該款前段之文義觀之
      ，凡未領有許可文件而從事事業廢棄物清除、處理者，即
      已該當，並不以行為人究係受託或自行清除、處理廢棄物
      而有不同。從而未領有許可文件之事業機構受委託從事事
      業廢棄物之清除、處理，固為處罰之對象，即便是自行清
      除所購買之事業廢棄物，亦在處罰之列（最高法院102年
      度台上字第5190號判決要旨參照）。被告郭松勇未領有廢
      棄物清除許可文件，依法不得從事一般事業廢棄物之清除
      、處理業務，仍將如附件犯罪事實欄所示之廢棄物，載運
      至桃園市○○區○○段000 地號棄置，是其所為已該當上開廢
      棄物清理法所指之「清除」行為。
（二）核被告所為，係犯廢棄物清理法第46條第4款前段之非法
      清除廢棄物罪。
（三）按刑事審判旨在實現刑罰權之分配正義，故法院對有罪被
      告之科刑，應符合罪刑相當之原則，使輕重得宜，罰當其
      罪，以契合社會之法律感情，此所以刑法第57條明定科刑
      時應審酌一切情狀，尤應注意該條所列10款事項以為科刑
      輕重之標準，並於同法第59條賦予法院以裁量權，如認「
      犯罪之情狀可憫恕，認科以最低度刑仍嫌過重者，得酌量
      減輕其刑」。而刑法第59條規定犯罪之情狀可憫恕者，得
      酌量減輕其刑，其所謂「犯罪之情狀」，與同法第57條規
      定科刑時應審酌之一切情狀，並非有截然不同之領域，於
      裁判上酌減其刑時，應就犯罪一切情狀（包括第57條所列
      舉之10款事項），予以全盤考量，審酌其犯罪有無可憫恕
      之事由（即有無特殊之原因與環境，在客觀上足以引起一
      般同情，以及宣告法定低度刑，是否仍嫌過重等），以為
      判斷。又廢棄物清理法之立法意旨固係為有效清除、處理
      廢棄物，改善環境衛生，維護國民健康，然酌其目的無非
      兼顧我國經濟發展下之環境生態保護，故特立本罪俾以重
      刑嚴罰有效嚇阻惡意破壞我國生態環境之行為。經查，被
      告於警詢、偵查及本院審理時始終坦承犯行，堪認顯有悔
      意；且考量被告所清除者乃一般事業廢棄物，與載運有害
      事業廢棄物所造成影響人體健康或污染環境相較，其危害
      性顯較輕微，被告犯罪情狀與上開加重刑度之立法原意相
      較，可非難性程度實較為輕微；又本案遭棄置之廢棄物業
      經清理完成，此有桃園市政府環境保護局111年8月1日桃
      環稽字第1110063681號函暨環境稽查照片（見本院卷第55
      至57頁），從而本院認本件縱科以最低之刑，猶嫌過重，
      實屬情輕法重，在客觀上足以引起一般人之同情，而有堪
      予憫恕之處，認依其情狀處以如主文所示之刑，即足以懲
      儆，並能兼顧比例原則及環境生態保護之目的，爰依刑法
      第59條之規定，酌減其刑。
（四）爰以行為人之責任為基礎，審酌被告明知未經主管機關許
      可或領有許可文件，仍非法清除廢棄物，實有不該；惟被
      告犯後坦承犯行，複衡諸被告犯罪之動機、目的、手段、
      品行與智識程度、家庭經濟及生活狀況、犯罪所生之損害
      等一切情狀，量處如主文所示之刑，並諭知易科罰金之折
      算標準。
三、按犯罪所得，屬於犯罪行為人者，沒收之；沒收，於全部或
    一部不能沒收或不宜執行沒收時，追徵其價額，刑法第38條
    之1第1項前段、第3項定有明文。經查，本案被告載運廢棄
    物所得之報酬為2,000元，為被告所自承(見本院卷第69頁)
    ，屬被告之犯罪所得，並未扣案，應依刑法第38條之1第1項
    前段、第3項規定諭知沒收，於全部或一部不能沒收或不宜
    執行沒收時，追徵其價額。
據上論斷，應依刑事訴訟法第273條之1第1項、第299條第1項前
段、第310條之2、第454條第2項（本案採判決精簡原則，僅引述
程序法條），判決如主文。
本案經檢察官賴怡伶到庭執行職務。
中　　華　　民　　國　　111 　年　　11　　月　　 2　　日
                    刑事審查庭     法  官 　  高上茹
以上正本證明與原本無異。
如不服本判決應於收受判決後20日內向本院提出上訴書狀，並應
敘述具體理由。其未敘述上訴理由者，應於上訴期間屆滿後20日
內向本院補提理由書（均須按他造當事人之人數附繕本）「切勿
逕送上級法院」。
                                   書記官  　涂穎君
中　　華　　民　　國　　111 　年　　11　　月　　 2　　日
附錄本判決論罪法條全文：
廢棄物清理法第46條
有下列情形之一者，處1年以上5年以下有期徒刑，得併科新臺幣
1千5百萬元以下罰金：
一、任意棄置有害事業廢棄物。
二、事業負責人或相關人員未依本法規定之方式貯存、清除、處
    理或再利用廢棄物，致污染環境。
三、未經主管機關許可，提供土地回填、堆置廢棄物。
四、未依第41條第1項規定領有廢棄物清除、處理許可文件，從
    事廢棄物貯存、清除、處理，或未依廢棄物清除、處理許可
    文件內容貯存、清除、處理廢棄物。
五、執行機關之人員委託未取得許可文件之業者，清除、處理一
    般廢棄物者；或明知受託人非法清除、處理而仍委託。
六、公民營廢棄物處理機構負責人或相關人員、或執行機關之人
    員未處理廢棄物，開具虛偽證明。
附件：
臺灣桃園地方檢察署檢察官起訴書
                                    110年度偵字第13451號
　　被　　　告　郭松勇　男　51歲（民國00年0月0日生）
　　　　　　　　　　　　住○○市○○區○○路000巷00號2樓
　　　　　　　　　　　　國民身分證統一編號：Z000000000號
上列被告因違反廢棄物清理法案件，已經偵查終結，認應提起公
訴，茲將犯罪事實及證據並所犯法條分敘如下：
　　　　犯罪事實
一、郭松勇明知從事廢棄物清除、處理，應向所屬之縣（市）主
    管機關或中央主管機關委託之機關申請核發公民營廢棄物清
    除、處理機構許可文件後，始得從事清除、處理廢棄物業務
    ，竟未向主管機關申請核發廢棄物清除、處理機構之許可文
    件，即基於未經許可清除廢棄物之犯意，於民國109 年6、7
    月間某日，駕駛車牌號碼000-0000號自小貨車，自臺北市○○
    區○○街00號2 樓，載運陳正淵委託其裝潢工程產出之廢玻璃
    (代號：D-0499)、廢木門、木板等裝潢廢棄物( 代號：D-05
    99)(上開各類廢棄物以下簡稱本案廢棄物)，並獲得新臺幣(
    下同)8,000元之報酬，後郭松勇於109 年9 月25日16時24分
    許，至桃園市○○區○○段000 地號( 下稱本案土地 )傾倒。嗣
    經民眾項桃園市政府環境保護局陳情，會同內政部警政署保
    安警察第七總隊第三大隊到場稽查，循線查悉上情。
二、案經內政部警政署保安警察第七總隊第三大隊報告偵辦。
　　　　證據並所犯法條
一、證據清單及待證事實：
編號 證據名稱 待證事實 1 被告郭松勇警詢時與偵查中之供述 坦承受證人陳正淵委託載運本案廢棄物，惟矢口否認有何上開犯行，辯稱：伊將本案廢棄物至新北市五股區麗來環保工程實業有限公司(下稱麗來公司)傾倒，惟該公司沒有開立三聯單等語。 2 告訴代理人即桃園市龜山區公所公務人員王耀毅警詢時之供述 證明桃園市政府所有之土地即本案土地遭傾倒本案廢棄物之事實。 3 證人陳正淵警詢時之供述 證明其委託被告載運本案廢棄物之事實。 4 證人蔡乾坤偵查中之證述 證明被告109年6月、7月其間未到麗來公司傾倒本案廢棄物之事實。 4 桃園市政府環境保護局109年9月25日環境稽查工作紀錄表暨現場照片 證明本案土地遭違法傾倒廢棄物之事實。 5 109年7月、8月麗來公司廢棄物產生員隨車證明文件各數張(由於每月份證明文件數量眾多，僅以幾張為代表) 證明麗來公司過往皆如常開立廢棄物產生源隨車證明文件之事實。 
二、被告辯稱不可採之理由：
    被告稱本案廢棄物有載運至麗來公司傾倒，惟對方沒有給聯
    單，不知悉本案廢棄物為何出現在本案土地等語，惟質之證
　　人蔡乾坤到庭證稱：伊的公司只要有廢棄物進場，皆會填寫
    產生源隨車證明文件，伊有印象被告有到載運廢棄物到伊公
    司，只來過1 次，時間是109 年12月1 日那天，被告當天只
    載1 立方米廢棄物過來，因為當時新北市有政策，只要抓到
    沒有廢清執照會重罰等語，被告於109 年12月1 日有至麗來
    公司傾倒廢棄物乙情，有證人提出之109 年12月1 日隨車證
    明文件在卷可稽。再查麗來公司有廢棄物清理許可證(字號
    ：110 新北市廢乙清字第42號；證號：(88)環署訓證字第HB
    000000 號)，有新北市政府廢棄物清除許可證查詢結果附卷
    可參，而證人從未因違反廢棄物清理法案件遭起訴，此亦有
    全國刑事資料查註表附卷可佐，足認證人從事廢棄物清理業
    務20餘年，應相當熟悉廢棄物清運之作業，及其他必要文件
    ，且未曾違反本法之刑責，當無可能任由被告至場內傾倒廢
    棄物，卻未開立相關證明文件，致其多年公司營運陷於違法
    之風險之理，又證人與被告間並無利益關聯，證人亦無需甘
    冒偽證罪之風險，刻意為不利於被告之證述，證人所述應堪
    採信。因此，被告所辯應屬臨訟卸責之詞。
三、核被告所為，係犯廢棄物清理法第46條第4 款之未經許可清
    除廢棄物罪嫌。被告自證人陳正淵所取得之報酬，為犯罪所
    得，請依刑法第38條之1 第1 項前段規定宣告沒收，併依刑
    法第38條之1 第3 項規定宣告如全部或一部不能沒收或不宜
    執行沒收時，追徵其價額。
四、依刑事訴訟法第251 條第1 項提起公訴。
　　此　致
臺灣桃園地方法院
中　　華　　民　　國　 111　　年　　3 　　月　　7 　　日
                          檢　察　官   許 振 榕
本件證明與原本無異　　　　
中　　華　　民　　國　 111　　年　　4 　　月　　1 　　日
                          書  記  官   盧 靜 儀 
所犯法條　　
廢棄物清理法第46條
有下列情形之一者，處 1 年以上 5 年以下有期徒刑，得併科新
臺幣 1 千 5 百萬元以下罰金：
一、任意棄置有害事業廢棄物。
二、事業負責人或相關人員未依本法規定之方式貯存、清除、處
    理或再利用廢棄物，致污染環境。
三、未經主管機關許可，提供土地回填、堆置廢棄物。
四、未依第 41 條第 1 項規定領有廢棄物清除、處理許可文件
    ，從事廢棄物貯存、清除、處理，或未依廢棄物清除、處理
    許可文件內容貯存、清除、處理廢棄物。
五、執行機關之人員委託未取得許可文件之業者，清除、處理一
    般廢棄物者；或明知受託人非法清除、處理而仍委託。
六、公民營廢棄物處理機構負責人或相關人員、或執行機關之人
    員未處理廢棄物，開具虛偽證明。